臺灣士林地方法院刑事判決　　　　　　　　　　　　　九十一年度易字第二九二號
　　聲　請　人　臺灣士林地方法院檢察署檢察官
　　被　　　告　甲○○
　　選任辯護人　江東原
右列被告因竊盜案件，經檢察官聲請以簡易判決處刑（九十一年度偵字第二七四四號
），本院刑事庭認為不得以簡易判決處刑（九十一年度簡字第四二七號），應適用通
常程序審判，本院判決如左：
    主  文
甲○○無罪。
    理  由
一、聲請簡易判決處刑及檢察官蒞庭論告意旨略以：被告甲○○意圖為自己不法之所
    有，基於概括之犯意，先於民國九十一年三月八日一時三十分，在臺北市士林區
    ○○○路六十九巷十一之四號前，竊取停放於該處車牌號碼ＩＨ─三七三一號自
    用小客車內之汽車音響ＣＤ換片機；復於九十一年三月十一日一時四十分，以客
    觀上可認為兇器之斜口鉗、板手、起子，竊取前開車輛內之汽車音響主機，得手
    後，將該音響主機夾在右邊腋下行走至臺北市士林區○○○路六十九巷人行道上
    時，為巡邏員警發覺有異而當場查獲，因認被告涉有刑法第三百二十條第一項、
    第三百二十一條第一項第三款之竊盜罪嫌云云。
二、按犯罪事實應依證據認定之，無證據不得推定其犯罪事實，再按被告之自白，不
    得作為有罪判決之唯一證據，仍應調查其他必要之證據，以察其是否與事實相符
    ，刑事訴訟法第一百五十四條、第一百五十六條第二項分別定有明文。又按刑法
    上之竊盜罪，須意圖為自己或第三人不法之所有，而取他人所有物，為其成立要
    件。必行為人自知對於該項財物並無法律上之正當權源，而取得之，始具有主觀
    之意思要件，若行為人自信確有法律上正當所有之原因，縱其手段涉及不法，而
    有民事上之侵權責任，因欠缺意思要件，仍不構成竊盜罪（最高法院二十三年上
    字第一八九二號、二十七年上字第一四０四號判例意旨參照）。
三、聲請人認被告甲○○涉有普通竊盜及攜帶兇器竊盜犯行，無非係以：被告於警局
    初訊及檢察官偵查中供承不諱，並有被害人吳德城之指訴及其立具之贓物認領收
    據在卷可資佐證，執為論據。訊據被告堅決否認有何竊盜犯行，辯稱：伊是見車
    牌號碼ＩＨ─三七三一號轎車已遭人棄置於路邊，始基於廢物利用之意思而取走
    車上之ＣＤ換片機、線組及汽車音響主機，主觀上並無不法所有意圖及竊盜之故
    意等語。經查：
  (一)被告於警訊、檢察官內勤訊問時，雖供稱有「竊盜」犯行，惟至本院審理時，則
    進一步陳稱雖有拿取系爭車輛內之ＣＤ換片機、線組及汽車音響主機，然並無竊
    盜故意，被告前後供述已有不一，其於偵查中之自白是否與事實相符，自屬有疑
    ，是難遽執為論罪科刑之唯一證據，尚須調查其他證據以資審認。
  (二)查被害人吳德城於警訊及本院審理時結證：車牌號碼ＩＨ─三七三一號車子是西
    元一九八八年出廠，中控鎖已壞掉，左後門也壞掉，有百分之八十的機率鎖不起
    來，只要有人刻意去拉就可以打開；該車於九十年十月五日，即因逾期未參加檢
    驗而遭監理單位註銷牌照，伊自九十一年二月間開始，將該車停放在天母東路六
    十九巷路旁免費停車格，是三月十一日警方通知伊才去看車子，「（你這麼長的
    時間沒去看車，不擔心被竊或被破壞或無法發動？）因為我認為那個車不值錢，
    賣給別人別人都不要」；九十一年三月十一日作完警訊筆錄後，伊有去看車子，
    右前座有一些線頭、樹葉，再過了一段不會很久的時間，應該不會超過半個月，
    才去看看車子，「（後來你把車子停到哪裡？）還是停在天母附近」，「如果看
    過那部車的人就知道，那部車沒有人會想偷」等語綦詳（本院九十一年七月四日
    審判筆錄），前開證詞並有臺北市監理處九十一年五月三十一日北市監三字第０
    九一三三五九五六００號函送之車籍電腦資料附卷可資佐證。
  (三)次查，證人即查獲本案之臺北市政府警察局士林分局天母派出所警員周繼發結證
    稱：系爭車子外觀及車內均有一點灰塵等語在卷（本院九十一年七月四日審判筆
    錄），觀之卷附現場照片所示，系爭車輛之外觀，確實老舊、鏽蝕且蒙有灰塵，
    核與證人周繼發所述相符，再參以被害人吳德城上開陳述，可知系爭車輛雖仍可
    使用，惟既已使用十餘年，於風吹日曬雨淋之下，外觀已甚陳舊，又放置於戶外
    無遮風避雨之非收費停車格，一般人所見係一輛蒙有灰塵之破舊車輛，無何價值
    可言，外觀上自足使人誤認係他人拋棄之車子。再者，汽車停放達一段長時間之
    後，可能會無法發動，但被害人卻未使用該車，諒係因牌照被監理單位註銷而不
    敢駕駛上路，以免受罰，被害人另明白表示該車中控鎖及左後門均已損壞，並無
    價值，不擔心遭竊，且其停放期間適逢年假、例假日，亦均未前往觀視或使用，
    其於事發後亦未立即去移車，而遲至半個月之後始行移去，又未將車子開回家安
    置，反將該車停放於離事發現場不遠之處，觀諸被害人對於該車車內物品被取走
    前、後之態度，顯見系爭車輛對其而言，或屬無關緊要。準此，就本件客觀事實
    而言，系爭車輛確足以令人認為係廢棄之車輛，並非以有無貼有廢棄車輛之標籤
    為認定標準，被告所辯因為車子停放該處很久，外觀破舊，窗戶沒有關，而且又
    被丟垃圾，以為該車是他人拋棄之車子，即非無據。
  (四)又查，被告於九十一年三月十一日凌晨自系爭車輛內取下音響主機後，係將之拿
    在手上，徒步行走於道路上，此據證人周繼發結證明確，顯見被告並未將之藏匿
    或逃逸，復查該處既停有其他車子，車況均較系爭車輛良好，價值更高，被告倘
    有竊盜之不法所有意圖，儘可竊取其他價值較高之車輛內零件，其卻捨此而不為
    ，僅拿取老舊車輛內之物品，堪認被告確因見該車停放甚久，該物自外觀觀察已
    毀損不堪，其拿取時，乃認屬遭人廢棄不用之物而取之，主觀上自信得以正當取
    得，並無不法所有之意圖可言，是縱其有拿取之行為，亦與竊盜罪之構成要件不
    符，自難以竊盜罪相繩。聲請人僅以被告被查獲拿取汽車音響ＣＤ換片機、音響
    主機，即推定其涉有竊盜罪嫌，尚嫌速斷。此外，本院依職權調查結果，復查無
    其他積極證據足資認定被告有何竊盜之犯行，揆諸前揭條文及判例意旨，自屬不
    能證明被告犯罪，爰為無罪判決之諭知。
據上論斷，應依刑事訴訟法第四百五十二條、第三百零一條第一項，判決如主文。
本案經檢察官吳怡明到庭執行職務。
中      華      民      國      九十一      年    七    月     二十五   日
                                    臺灣士林地方法院刑事第四庭
                                        法  官  黃  潔  茹
右正本證明與原本無異。
如不服本判決，應於判決送達後十日內，向本院提出上訴狀。
                                        書記官  柳  瑞  宗
中      華      民      國      九十一      年    八    月       二     日
